【裁判字號】    94,交訴,122
【裁判日期】    950113
【裁判案由】    公共危險
【裁判全文】
臺灣屏東地方法院刑事判決             94年度交訴字第122號
公  訴  人  臺灣屏東地方法院檢察署檢察官
被      告  丙○○
上列被告因公共危險案件，經檢察官提起公訴（94年度偵字第
4233號），本院判決如下：
    主  文
丙○○服用酒類，不能安全駕駛動力交通工具而駕駛，累犯，處
有期徒刑伍月，如易科罰金，以參佰元折算壹日。
其餘被訴駕駛動力交通工具肇事致人受傷而逃逸部分，無罪。
    事  實
一、丙○○前於民國91年間因公共危險案件（因服用酒類而不能
    安全駕駛動力交通工具罪），經臺灣桃園地方法院以92年度
    壢交簡字第56號判決判處罰金18000 元確定；又於92年間因
    公共危險案件（亦為酒後駕車），經本院以93年度交簡字第
    64號判決判處有期徒刑2 月確定，於93年6 月6 日易科罰金
    執行完畢。詎仍不知悔改，明知於飲酒後即不應駕駛動力交
    通工具，竟於94年6 月25日13時20分許，在屏東縣車城鄉溫
    泉村小溪巷參加婚禮時喝酒，於飲酒後已達不能安全駕駛動
    力交通工具之狀態下，仍無照駕駛車牌號碼OX－1567號自用
    小客車，於同日14時50分許，行經屏東縣車城鄉○○村○○
    路9 之2 號前，因不勝酒力，而疏未注意撞及路旁玩耍之兒
    童甲○○，致甲○○受有左腓骨骨折之傷害（傷害部分未據
    告訴），嗣經員警據報到場處理，並為丙○○測得呼氣酒精
    濃度達每公升0.86毫克。
二、案經屏東縣警察局恆春分局報請臺灣屏東地方法院檢察署檢
    察官偵查起訴。
    理  由
甲、有罪部分
一、訊據被告丙○○坦承不諱有上開酒後駕車之犯罪事實，復有
    屏東縣政府警察局恆春分局製作之刑法第185 條之3 案件測
    試觀察紀錄表1 份、道路交通事故現場圖1 份、道路交通事
    故調查報告表2 份、道路交通事故當事人酒精測定紀錄表附
    酒精濃度檢測單（測定值0.86MG/L）1 紙及屏東縣警察局執
    行交通違規移置保管車輛收據1 紙、屏東縣警察局舉發道路
    交通事故管理事故通知單2 紙附卷可稽，核與被告自白相符
    ，是上開犯罪事實應堪認定。
二、按汽車行駛時，駕駛人應注意車前狀況，並隨時採取必要之
    安全措施；又飲用酒類後其吐氣所含酒精濃度超過每公升
    0.25毫克者不得駕車，道路交通安全規則第94條第3 項及第
    114 條第1 項第2 款分別定有明文。又按刑法第185 條之3
    所規定服用酒類，不能安全駕駛動力交通工具而駕駛者，應
    負刑事責任，揆諸其立法目的本在藉抽象危險犯之犯罪構成
    要件，以嚇阻酒後駕車者對道路交通安全之危害，本不以發
    生實害為必要。又汽車駕駛人飲酒後駕車，會降低對光線之
    適應能力，削弱其對於路況及車前狀況辨識之正確性，亦使
    神經反應遲鈍，致使駕駛人無法適切地操控車輛，因此酒後
    駕車在道路上行駛，對一般往來之公眾及駕駛人自身皆具有
    高度危險性，此為智識健全之人所可認識者，酒後不應駕車
    之觀念，復已透過教育、宣導及各類媒體廣為介紹傳達各界
    週知，被告對於酒後不能駕車，及酒醉駕車之危險性，實難
    諉為不知，詎其猶於酒後不能安全駕駛之狀態下駕車，忽視
    他人生命、財產安全。本件被告因酒後反應及判斷能力下降
    ，而駕車肇事致兒童甲○○受傷，益證其於酒後已達不能安
    全駕車之程度，而被告於酒後確有駕車之事實，業如前述，
    是以其於飲用酒類後，已達不能安全駕駛動力交通工具而仍
    然駕駛之犯行，堪以認定。
三、核被告丙○○所為，係犯刑法第185 條之3 之服用酒類致不
    能安全駕駛罪。查被告前於91年間因公共危險案件（因服用
    酒類而不能安全駕駛動力交通工具罪），經臺灣桃園地方法
    院以92年度壢交簡字第56號判決判處罰金18000 元確定；又
    於92年間因公共危險案件（亦為酒後駕車），經本院以93年
    度交簡字第64號判決判處有期徒刑2 月確定，於93年6 月6
    日易科罰金執行完畢等節，此有高等法院被告前案紀錄表1
    紙附卷可稽，其受有期徒刑執行完畢後，5 年以內再犯本件
    有期徒刑以上之罪，為累犯，應依刑法第47條之規定加重其
    刑。爰審酌被告前已有二次酒駕前科，仍不知悔改，復無照
    酒後駕車，無疑漠視道路上往來民眾之公共安全，惟念及被
    告於肇事後已速與被害人達成和解，被害人父親吳國盛亦表
    示不願追究暨所生危害非鉅等一切情狀，量處如主文所示之
    刑，並諭知易科罰金之折算標準，以示懲儆。
乙、無罪部分
一、公訴意旨另以：被告丙○○於94年6 月25日13時20分許，在
    屏東縣車城鄉溫泉村小溪巷參加婚禮時喝酒，於飲酒後已達
    不能安全駕駛動力交通工具之狀態下，仍無照駕駛車牌號碼
    OX－1567號自用小客車，於同日14時50分許，行經屏東縣車
    城鄉○○村○○路9 之2 號前，因不勝酒力，而疏未注意撞
    及路旁玩耍之兒童甲○○，致甲○○受有左腓骨骨折之傷害
    ，而丙○○於肇事後竟未停車處理，反而駕車往海口港方向
    加速逃逸，嗣經路人乙○○目擊，乃騎乘機車在後追趕，顧
    海口港之停車場將丙○○攔下，並帶回車禍現場，因認被告
    丙○○此部分所為，另犯刑法第185 條之4 之肇事逃逸罪嫌
    。
二、按犯罪事實應依證據認定之，無證據不得認定犯罪事實；又
    不能證明被告犯罪者，應諭知無罪之判決，刑事訴訟法第
    154 條第2 項、第301 條第1 項分別定有明文。又認定不利
    被告之事實，須依積極證據，苟積極證據不足為不利於被告
    事實之認定時，即應為有利被告之認定，最高法院30年上字
    第816 號著有判例可資參照。再按刑法第185 條之4 駕駛動
    力交通工具肇事，致人死傷而逃逸罪，行為人之駕車肇事致
    人死傷雖非出於故意，但仍須知悉肇事致人死傷之事實，猶
    予逃逸，始足當之。若行為人不知其已肇事並致人死傷，縱
    然逃逸，亦與本罪之構成要件不合（最高法院91年台上字第
    1124號判決意旨參照）。
三、公訴人認被告涉有肇事逃逸罪之犯行，無非以被害人甲○○
    之指述，證人之乙○○之證述，及道路交通事故現場圖、道
    路交通事故調查報告表2 份、當事人酒精濃度測定紀錄表、
    測試觀察紀錄表、偵查報告、枋寮醫院診斷證明書、屏東縣
    警察局舉力違反道路交通管理事件通知單、車籍資料表、照
    片15幀及肇事逃逸現場圖各1 份等為其論據。惟訊據被告始
    終堅詞否認有駕駛汽車肇事逃逸犯行，辯稱：「我不知道我
    有撞到人，是有一個騎乘摩托車的人叫我回來，後來警察就
    來了。」等語。經查：
  (一)被告就前揭時地駕車致被害人受傷等情，已如前述，被告固
    不否認，是此部分之事實應堪認定。又證人即現場目擊之被
    害人鄰居乙○○於本院審理時到庭就案發情節具結證稱：「
    事故發生時我在現場搬東西，甲○○在我家（即海口路9 之
    2 號）前面的馬路上與其他小朋友玩，被告車子經過時伊有
    看到，他的車速約50（公里），當時天氣很好，馬路通暢，
    被告車子經過時沒有減速，沒有按喇叭，我看到他車子右前
    輪壓到甲○○的左腳踝，甲○○就坐在那邊哭，車子經過沒
    有停下來就開過去，我叫我老婆把小孩抱起來報警，我就騎
    機車去追，我追過去時他已經離我很遠，被告開到港口前面
    沒有路，他就停車正下車時，我才追到他，我就跟他說你撞
    到小孩了，他說他沒有撞到，我就叫他回到現場。……（問
    ：你當時在警局說被告撞到人後有加速之何意？）我所謂的
    加速是他沒有減速一直開過去。（問：他是維持一的速度否
    ？）他就一直開過去。……被告當時有喝酒，他壓到小孩的
    腳就直接開過去，他應該沒有感覺。」等語（見本院卷第24
    頁）明確，是依證人乙○○所證述，被告於案發當時仍繼續
    依一樣之速度往前開，嗣後至港口路下車，並非因證人乙○○攔下後始下車，倘被告如知悉被害人受傷而有逃逸之故意
    ，應會加速迅速駛離現場，或不會於到達港口時自行下車逗
    留待人發覺，且當證人告知被告時，被告之反應亦為不知有
    人受傷之情，並佐以被告駕駛車輛之照片觀之，該車並無撞
    擊或毀損痕跡，亦兼衡被害人之傷勢非鉅，在被告酒後其反
    應及判斷能力下降之情形，被告所辯當時自忖未撞及被害人
    而不知已肇事致被害人受傷等語，尚屬可採。
  (二)是以，公訴人所提出之上開證據，僅足證明被告有於前揭時
    、地肇事致被害人受傷之事實，尚不足證明被告有肇事致人
    死傷而逃逸之犯行，揆諸前揭說明，即與刑法第185 條之4
    之構成要件不符；此外，公訴人亦未提出其他積極證據足認
    被告有肇事逃逸犯行，則被告此部分犯罪不能證明，即應為
    被告無罪之諭知。
據上論斷，應依刑事訴訟法第299 條第1 項前段、第301 條第1
項，刑法第185 條之3 、第41條第1 項前段、第47條，罰金罰鍰
提高標準條例第2 條，判決如主文。
本案經檢察官鄭伊鈞到庭執行職務。
中    華    民    國    95    年    1     月    13    日
                  交通法庭    審判長法  官  羅森德
                                    法  官  蘇碧珠
                                    法  官  陳海寧
以上正本證明與原本無異。
如不服本判決應於收受本判決送達後十日內向本院提出上訴書狀，
其未敘述上訴理由者，並得於提起上訴後十日內向本院補提理由
書狀（均須按他造當事人之人數附繕本）「切勿逕送上級法院」
中    華    民    國    95    年    1     月    20    日
                                    書記官  劉淑蓉
附錄法條：
中華民國刑法第185條之3
服用毒品、麻醉藥品、酒類或其他相類之物，不能安全駕駛動力
交通工具而駕駛者，處1 年以下有期徒刑、拘役或3 萬元以下罰
金。


司法院資訊處製作；財團法人民間司法改革基金會備份。
